台灣台中地方法院刑事判決　　　　　　　　　　　　　九十一年度自字第五四三號
　　自　訴　人　庚○○
　　即反訴被告
　　　　　　　　丁○○
　　　　　　　　甲○○
　　　　　　　　乙○○
　　　　　　　　丙○○
　　被　　　告　戊○○
　　即反訴　人
右列被告等因妨害名譽等案件，經自訴人提起自訴、反訴人提起反訴，本院判決如左
：
    主  文
戊○○連續散布文字，指摘足以毀損他人名譽之事，處拘役拾日，如易科罰金，以
佰元折算壹日。
戊○○被訴強制罪部分自訴不受理。
庚○○、丁○○、甲○○、乙○○、丙○○均無罪。
    事  實
一、戊○○係台中市○○路○段一八二號「城市桂冠社區」住戶，庚○○、丁○○、
    甲○○、乙○○、丙○○等人則自「城市桂冠公寓大廈管理委員會」（下稱管委
    會）於民國（下同）八十五年十二月間，向主管機關台中市政府工務局報備成立
    時起，即分別擔任該管委會之主任委員、副主任委員、總幹事等職務；戊○○因
    對庚○○等人主導管委會之事務及財務有所不滿，乃基於毀損庚○○等人名譽之
    概括犯意，分別於九十一年二月三日、同年六月十一日及同年六月間某日，在該
    社區之公告欄及各住戶信箱內，以其係管委會主任委員名義，連續張貼及散發內
    容指摘：庚○○等人為區域流氓惡心挖空管理基金等不恥行為、不肯辦理交接之
    土匪行為、惡霸惡意篡改住戶規約及管理章程、係坐直昇機去綠島的社區流氓等
    足以毀損庚○○等人名譽之緊急公告，致庚○○等人名譽受有損害。
二、案經庚○○、丁○○、甲○○、乙○○、丙○○提起自訴。
    理  由
壹、自訴部分：
一、訊據被告戊○○固坦承於前揭時、地指摘自訴人庚○○等人上揭內容之緊急公告
    係伊所製作，惟否認有誹謗自訴人等之犯意，辯稱：伊所指摘之內容均屬事實，
    庚○○等人六年來將大樓管理得烏煙瘴氣，且誹謗伊，並將管委會基金挖空，致
    住戶不敢居住，伊為正義始挺身而出云云；然查，右揭事實業據自訴人等委任之
    代理人常照倫律師、江文玉律師二人於本院調查中指述綦詳，且有被告戊○○以
    自任為管委會主任委員名義出具之緊急公告三紙附卷足稽；又被告戊○○指摘自
    訴人等挖空管理基金、不肯辦理交接、篡改住戶規約及管理章程等事實，然未據
    被告戊○○提出任何自訴人等挖空管理基金或篡改住戶規約及管理章程之具體事
    證以供本院查證，又證人即該社區住戶林彥雖於九十一年八月二十七日本院調查
    中到庭證稱被告戊○○於九十一年六月十一日張貼之緊急公告中所稱：「一、本
    新的城市桂冠管理委員會業已於九十一年五月一日依國家法規之程序，正式緊急
    改選成功，並報備政府在案。二、有關本社區之住戶五樓之一庚○○、四樓之五
    丙○○、十樓之六甲○○、十八樓之二丁○○．．．等厚顏遲遲不肯辦理交接。
    」等語均與事實相符，然查，自訴人等所成立之管委會係業經八十五年十二月九
    日北區區公所八十五所服代字第二六一一０號函，准予成立備查在案，並訂有「
    住戶規約」及「管理委員會組織章程」，及領有北區區公所八十八年五月二十九
    日所服代字第二六０六九號函補發「城市桂冠公寓大廈管理組織報備證明」在案
    ，為依法成立之管理委員會，而被告戊○○縱使係動員四分之一區分所有權人出
    席，並互推其為公寓大廈管理負責人或選任為主任委員，但因依城市桂冠區分所
    有權人會議紀錄，九十年度城市桂冠管理委員係於九十年十月二十八日召開區分
    所有權人會依法選任，並於九十年十一月十二日選由庚○○擔任主任委員，任期
    一年，被告戊○○於該屆任期屆滿前，其互推新任管理負責人或選任新任主任委
    員依規不合，不生效力，更無管理委員會移交之問題，此有台中市政府工務局九
    十一年八月七日中工管字第０九一００一三六０四號函在卷足參，是被告戊○○
    及證人林彥謂自訴人等不肯辦理交接，實屬無稽，而顯與事實不符。被告戊○○
    以三紙標示為「緊急公告」之文件就具體而足以毀損自訴人等名譽之事件為其指
    摘之內容而予以披露揭發之行為，顯係基於毀損自訴人等名譽之犯意為之，且足
    以減損自訴人等之名譽，灼然至明；本件事證明確，被告戊○○犯行洵堪認定。
二、核被告戊○○所為，係犯刑法第三百十條第二項之散布文字而指摘足以毀損他人
    名譽之事罪；自訴人等認被告尚涉犯刑法第三百零九條公然侮辱罪嫌，然按侮辱
    與誹謗同為妨害名譽之犯罪，惟侮辱僅出於抽象之謾罵或表示輕賤他人之意，而
    未指摘具體之事實，但如指摘具體事實以侮辱之，即屬誹謗，而非侮辱；故被告
    戊○○既指摘自訴人等為惡霸、區域流氓之具體事實而侮辱自訴人等，即係犯刑
    法之誹謗罪，而非公然侮辱罪，自訴人等認被告戊○○所為尚涉犯公然侮辱罪嫌
    ，顯有未合，併此敘明。又被告戊○○一誹謗行為同時侵害自訴人等五人之個人
    法益，而觸犯數罪名，屬想像競合，應從一重處斷。再被告戊○○先後多次犯行
    ，時間緊接，犯意概括，所犯構成要件相同，為連續犯，應依刑法第五十六條之
    規定以一罪論，並加重其刑。爰審酌被告犯罪之動機、目的、次數、所使用之手
    段、自訴人等名譽所受之損害及其犯後猶飾詞否認犯行等一切情狀，量處如主文
    所示之刑，並諭知易科罰金之折算標準。扣案書寫誹謗自訴人等之緊急公告共三
    紙，雖係供犯罪所用之物，惟已非被告戊○○所有，故不併予宣告沒收。
三、自訴意旨另以：被告戊○○於九十一年三月十六日，在城市桂冠社區管理室，向
    管理室警衛己○○強索社區全體住戶名單等隱私權之資料，而該住戶資料係全體
    住戶交予自訴人等負責之管委會保管，由管委會置於警衛管理室供緊急事件聯繫
    住戶之用，自訴人等均係有保管權及保管義務之人，管理室警衛未得指示不得擅
    交他人，被告戊○○口頭索取不成，竟動手強行奪取，致妨害自訴人等權利義務
    之行使；因認被告戊○○涉犯刑法第三百零四條之強制罪嫌云云。然按刑事訴訟
    法第三百十九條第一項前段規定：「犯罪之被害人得提起自訴」，所謂「犯罪被
    害人」，是指犯罪當時所直接被害之人，並不包括間接被害人在內，又不得提起
    自訴而提起自訴者，依刑事訴訟法第三百三十四條規定：「應諭知不受理判決」
    ；次按刑法第三百零四條第一項強制罪之成立要件，除行為人有犯罪故意外，並
    需採取行動，妨害被害人行使權利，或使被害人行無義務之事，在犯罪行為上，
    是以行為人對被害人使用武力上之強暴，或以言語、身體上之動作表明加害之意
    ，而通知被害人，使被害人心生畏懼，為其構成要件。訊據被告戊○○固坦承有
    於前揭時、地自管理室警衛己○○手中取走車庫停車位之住戶資料等情，惟否認
    有何妨害自由犯行，辯稱：伊因懷疑自訴人等涉有侵占罪嫌，故將該份資料持往
    隔壁之超商影印，當時伊有邀己○○一同前往，但因己○○告知該份資料涉及機
    密而拒絕交付，伊不得已才將之搶走等語。查被告戊○○強取該份住戶資料，而
    實施強暴行為之對象係管理室警衛己○○，而該份資料因係管委會放置於管理室
    ，委託警衛代保管，姑不論被告戊○○是否具有妨害人行使權利之故意，惟本件
    倘有妨害被害人行使權利，其直接被害人亦應係管委會，而自訴人等雖擔任管委
    會之主任委員、副主任委員、總幹事等職位，其非屬直接被害人甚明，其等以自
    己名義就此部分犯行提起自訴，依前開說明，自應就此部分犯行諭知不受理之判
    決。
貳、反訴部分：
一、反訴意旨略以：反訴被告庚○○等人前揭所告，皆屬故意誣陷之事，其等所為觸
    犯刑法誣告罪嫌云云。
二、按犯罪事實應依證據認定之，無證據不得推定其犯罪事實，刑事訴訟法第一百五
    十四條定有明文。次按事實之認定，應憑證據，如未能發現相當證據，或證據不
    足以證明，自不能以推測或擬制之方法，以為裁判基礎；又認定不利於被告之事
    實，須依積極證據，苟積極證據不足為不利於被告事實之認定時，即應為有利於
    被告之認定，更不必有何有利之證據（最高法院四十年度臺上字第八六號、三十
    年上字第八一六號判例參照）。又按刑法誣告罪之成立，以意圖他人受刑事或懲
    戒處分，向該管公務員為虛偽之告訴、告發、報告者為構成要件，所謂虛偽係指
    明知無此事實故意捏造而言，故該項犯罪，不特須指出完全出於虛構或憑空捏造
    之具體事實，足以使人受刑事或懲戒處分，且須明知其為虛偽，具有故意構陷之
    情形始能成立，如所告尚非全然無因，或對於事實有所誤認，或懷疑有此事實，
    或以為有此嫌疑而為申告，衹因缺乏積極證明，以致不能證明其所訴之事實為真
    實，縱被訴人不負刑責，而告訴人本缺乏誣告之故意，自難令負誣告責任（最高
    法院二十年上字第二五三號、二十二年上字第三三六八號、四十年度台上字第八
    八號、四十三年度台上字第二五一號、四十四年度台上字第八九二號判例參照）
    。
三、反訴被告庚○○等人經合法傳喚，均未到庭為任何辯解，然查，反訴被告庚○○
    等人對反訴人戊○○所為之指述，除誹謗罪部分，業經前述為有罪之諭知外，就
    反訴人戊○○所涉強制罪之妨害自由犯行，本院雖為不受理之諭知，然反訴人戊○○既承認反訴被告等人所為此部分涉嫌妨害自由之客觀事實均係其所為，顯見
    反訴被告等人並未故意虛構事實提出申告，而其等所告者亦尚非全然無因，係因
    對於得否提起自訴之要件有所誤認，或因有該客觀事實而以為有此嫌疑等原因而
    為申告，自與前開誣告罪之構成要件尚屬有間。又反訴人戊○○如對管委會帳目
    或委員之推選有懷疑或反對之處，理應審慎求證或在住戶大會或協調會中與管委
會商議解決，而非堅持一己之見，不願良性溝通，於查明各項事實前，動輒以其
    個人之誤解、懷疑或臆測之情節，對反訴被告等人提出民事訴訟，甚至在社區內
    張貼或散發謾罵反訴被告等人之文宣，除一方面使擔任屬於管委會義務職之反訴
    被告等人疲於應訊，生活受到嚴重干擾，無法專心於工作及社區服務，並令其等
    無論在精神及物質上均受到極大之損失，同時亦增加法院無謂之訟源，是反訴人
    戊○○之行為確有失當之處；是反訴被告庚○○等人自訴戊○○犯罪之申告行為
    ，尚不構成刑法上之誣告罪，此外，復查無其他積極證據足資認定反訴被告等人
    有誣告戊○○之犯行，本件不能證明其等犯有誣告罪，自均應為無罪之諭知。
、被告戊○○及反訴被告庚○○、丁○○、甲○○、乙○○、丙○○等人，經合法
    傳喚，均無正當理由不到庭，本院認本件係分別應科處拘役及諭知無罪之案件，
    爰不待其等之陳述逕行判決。
據上論斷，應依刑事訴訟法第三百四十三條、第二百九十九條第一項前段、第三百零
一條第一項、第三百三十四條、第三百零六條，刑法第五十六條、第三百十條第二項
、第四十一條第一項前段，罰金罰鍰提高標準條例第一條前段、第二條，判決如主文
。
中  華      民      國    九十一    年     十二     月    三十一    日
                                臺灣臺中地方法院刑事第六庭
                                    法  官  許  月  馨
右正本證明與原本無異。
如不服本判決，應於判決送達後十日內向本院提出上訴狀，上訴於臺灣高等法院臺中
分院( 須附繕本 )。
                                    書記官
中      華      民      國    九十一    年     十二     月    三十一    日
附錄論罪科刑法條
刑法第三百十條：
意圖散布於眾，而指摘或傳述足以毀損他人名譽之事者，為誹謗罪，處一年以下有期
徒刑、拘役或五百元以下罰金。
散布文字、圖畫犯前項之罪者，處二年以下有期徒刑、拘役或一千元以下罰金。
對於所誹謗之事，能證明其為真實者，不罰。但涉於私德而與公共利益無關者，不在
此限。
